【裁判字號】    98,刑智上易,114
【裁判日期】    981231
【裁判案由】    違反商標法
【裁判全文】
智慧財產法院刑事判決
                                 98年度刑智上易字第114號
上  訴  人  臺灣臺南地方法院檢察署檢察官
被      告  甲○○
被      告  乙○○
上列上訴人因違反商標法案件，不服臺灣臺南地方法院98年度易
字第723 號，中華民國98年8 月21日第一審判決（起訴案號：臺
灣臺中地方法院檢察署97年度調偵字第381 、382 號），提起上
訴，本院判決如下：
    主  文
上訴駁回。
    理  由
一、檢察官聲請簡易判決處刑意旨略以：被告乙○○、甲○○為
    男女朋友，分別為朵芮絲精品皮飾專賣店（下稱朵芮絲專賣
    店）之負責人及實際負責人，並僱用謝馨儀、藍心惠分別擔
    任該專賣店臺南科大門市及臺南民族門市（登記正英倫精品
    皮飾專賣店）之員工（謝馨儀、藍心惠均經臺灣臺中地方法
    院臺中簡易庭判處拘役20日，緩刑2 年確定），其等均明知
    「BURBERRY及圖」之商標圖樣，係英商布拜里公司向我國經
    濟部智慧財產局申請註冊，並取得指定使用於手皮包、圍巾
    、絲巾、披肩等商品之商標權，現仍在商標期限內，且明知
    向陳玉寶（另案起訴，嗣經本院98年6 月25日98年度刑智上
    易字第22號判決無罪確定）所購買之印有「BURBERRY及圖」
    之手提包，係未經上揭商標權人之同意或授權，與商標權人
    所生產或授權製造之同一商品使用相同註冊商標之仿冒品。
    被告乙○○、甲○○及謝馨儀、藍心惠4 人竟基於共同意圖
    販賣而陳列或販賣之犯意聯絡，自民國96年6 月間起，利用
    電腦連線至網際網路，向「yahoo 」申請設立「英國Polo S
    anta Roberta」之部落格網頁（網址：http://tw.myblog.y
    ahoo.com/doris-53 ），在該網站網頁上刊登販售上開仿冒
    商品之圖片及訊息，供各地不特定人上網瀏覽標購，或在上
    開朵芮絲專賣店臺南科大門市及臺南民族門市陳列販賣，以
    此方式侵害英商布拜里公司之商標專用權。嗣為警於97年3
    月24日13時許，分別在上開朵芮絲專賣店臺南科大門市及臺
    南民族門市當場查獲，並各扣得如附表1 、2 所示之「Polo
    Santa Roberta 牌」（以下簡稱「Polo牌」）皮包與皮夾。
    因認被告乙○○、甲○○涉犯商標法第82條之意圖販賣而陳
    列仿冒商標物品罪嫌。
二、按犯罪事實應依證據認定之，無證據不得認定犯罪事實；不
    能證明被告犯罪者，應諭知無罪之判決，刑事訴訟法第154
    條第2 項、第301 條第1 項分別定有明文。再事實之認定應
    憑證據，如未能發現相當證據，或證據不足以證明，自不能
    以推測或擬制之方法，為裁判之基礎。又認定不利於被告之
    事實，需依積極證據，茍積極證據不足為不利於被告事實之
    認定時，即應為有利於被告之認定，更不必有何有利之證據
    。且刑事訴訟上證明之資料，無論其為直接證據或間接證據
    ，均須達於通常一般人均不致於有所懷疑，而得確信其為真
    實之程度，始得據為有罪之認定，若其關於被告是否犯罪之
    證明未能達此程度，而有合理性懷疑之存在，致使無從形成
    有罪之確信，根據「罪證有疑，利於被告」之證據法則，即
    不得遽為不利被告之認定，其以情況證據（即間接證據）斷
    罪時，尤須基於該證據在直接關係上所可證明之他項情況事
    實，本乎推理作用足以確證被告有罪，方為合法，不得徒憑
    主觀上之推想，將一般經驗上有利被告之其他合理情況逕予
    排除（最高法院76年台上字第4986號、32年度上字67號判例
    意旨參照）。另按「告訴人之告訴，係以使被告受刑事追訴
    為目的，其指訴是否與事實相符，仍應調查其他證據，以資
    審認，即須藉由補強證據之存在，以增強或擔保告訴人陳述
    之證明力，必被害人所述被害情形，無瑕疵可擊，且就其他
    方面調查，又與事實相符，始足據為有罪判決之基礎（最高
    法院52年臺上字第1300號及61年臺上字第3099號判例意旨參
    照）。而所謂無瑕疵，係指被害人所為不利被告之陳述，與
    社會上一般生活經驗或卷存其他客觀事實並無矛盾而言；另
    所謂就其他方面調查認與事實相符，非僅以所援用之旁證足
    以證明被害結果為已足，尤須綜合一切積極佐證，除認定被
    告確為加害人之可能外，在推理上無從另為其他合理原因之
    假設，有一不合於此，即不能以被害人之陳述作為論斷之證
    據。
三、公訴人認定被告乙○○、甲○○涉犯上揭罪嫌，要以告訴人
    英商布拜里公司之代理人賴麗玉之指述、被告乙○○、甲○
    ○、謝馨儀及藍心惠之供述、搜索扣押筆錄、扣押物品目錄
    表、商標權利證明、照片、玉貿有限公司關係圖、商品取樣
    單、廣告、部落格網頁資料、營利事業登記證、鑑定證明書
    、經濟部智慧財產局之網頁資料，以及扣案之仿冒皮件等為
    主要論據。訊據被告乙○○、甲○○均堅詞否認有意圖販賣
    而陳列仿冒商標物品之犯行，並一致辯稱：伊等係向陳玉寶
    所經營之玉貿有限公司（下稱玉貿公司）進貨，而玉貿公司
    提供之皮件則是自香港英國保羅公司進口，皮件上掛有自己
    品牌、吊牌，皮件上之騎士圖亦與布拜里公司註冊之商標圖
    樣不同，且陳玉寶有提供保羅公司取得之香港及大陸之商標
    與外觀設計註冊證書以及相關檢察官不起訴處分書令伊相信
    該等「Polo牌」皮包與皮夾乃保羅公司自己的品牌，伊等不
    知道亦不認為向玉貿公司進貨的保羅公司產品是仿冒品等語
    。經查：
  (一)被告乙○○係販售「Polo牌」皮包與皮夾之朵芮絲專賣店實
    際負責人，其女友即被告甲○○則為登記負責人，被告乙○
    ○並僱用謝馨儀、藍心惠分別擔任該專賣店臺南科大門市及
    臺南民族門市之店員，且被告甲○○亦每週前往該專賣店臺
    南科大門市及臺南民族門市協助店務經營，被告乙○○並在
    其部落格內廣告販售訊息。嗣於97年3 月24日13時許，經警
    在上開門市搜索扣得附表1 、2 所示「Polo牌」皮包與皮夾
    等節，業據被告乙○○、甲○○分別供承在卷，互核相符，
    並與證人謝馨儀、藍心惠於警詢及偵查中證述情節吻合，復
    有廣告、部落格網頁資料、營利事業登記證、搜索扣押筆錄
    、扣押物品目錄表及照片附卷可稽，並有如附表1 、2 所示
    「Polo牌」皮包與皮夾扣案可佐，此部分事實自堪認定。
  (二)證人賴麗玉於偵查中係告訴人英商布拜里公司委任之代理人
    ，而其所屬薈萃商標協會則係英商布拜里公司等外商公司合
    資設立之公司，亦據該證人於審理時到庭證述在卷。是以證
    人賴麗玉所為不利於被告乙○○、甲○○之證述，即屬告訴
    人之單方面指訴，揆諸前揭最高法院52年臺上字第1300號及
    61年臺上字第3099號判例意旨，仍應調查其他證據以資審認
    ，自不能僅以其主張或判斷結果據為不利於被告之認定。且
    商標法第82條之處罰，係以明知為仿冒商標之商品而販賣、
    意圖販賣而陳列、輸出或輸入者為構成要件，若非出於「明
    知」，即無成立該罪之餘地。
  (三)臺灣臺中地方法院檢察署前以案外人陳玉寶、陳巧婷分別係
    址設臺北市○○○路16號8 樓玉貿公司之負責人、員工，均
    明知「BURBERRY及圖」之商標圖樣，係英商布拜里公司向我
    國經濟部智慧財產局申請註冊，並取得指定使用於手皮包、
    圍巾、絲巾、披肩等商品之商標權，仍在商標期限內，且均
    明知陳玉寶所採購之印有「BURBERRY及圖」之手提包，係未
    經上揭商標權人之同意或授權，與商標權人所生產或授權製
    造之同一商品，使用相同註冊商標之仿冒品，竟自民國96年
    3 月間起，基於共同販賣營利之犯意聯絡，以玉貿公司名義
    ，以遠低於市價之價格，販賣上開印有「BURBERRY及圖」之
    手提包予中部聯絡處之賴明達、臺南之POLO經銷商（負責人
    為乙○○、藍心惠、謝馨儀、甲○○）及臺北之佳譽皮件百
    貨行（負責人為馮元章）、琳雅皮件有限公司（負責人為鍾
    竺君）、薇薇皮件批發公司（負責人為廖信凱）等，為警於
    97年3 月24日16時許查獲，並扣得仿冒「BURBERRY及圖」之
    手提包、皮件，因認陳玉寶、陳巧婷涉犯商標法第82條之意
    圖販賣而陳列仿冒商標商品之罪嫌。惟經本院審理後，以扣
    案之皮件商品，均係陳玉寶自香港進口，其生產者均係英國
    保羅公司設於香港之公司所生產，該公司之負責人為章可明
    ，且該公司就所使用之「POLO SANTA ROBERTA」商標及格紋
    外觀之設計，分別取得大陸第960938號註冊及香港地區第30
    1031949 號商標註冊及第885908號外觀設計註冊，業據被告
    提出英國保羅公司註冊證書、英國保羅公司出具之經銷證明
    書、大陸第960938號註冊證書、香港地區第301031949 號商
    標註冊、第885908號外觀設計註冊證書及進口報單等為證。
    故陳玉寶辯稱保羅公司有出示香港及大陸之商標及外觀設計
    註冊證書，並出具經銷證明書給伊，伊以為代理的是保羅公
    司自己的品牌，且保羅公司負責人章可明已於94年間經檢察
    官不起訴處分確定，伊不知道向保羅公司進口的產品是仿冒
    品等語；陳巧婷辯稱伊於96年底至玉貿公司僅幫忙接聽電話
    及受理訂貨，不知道玉貿公司所賣皮件是仿冒商品等語，均
    堪採信，尚難認其2 人係明知為仿冒商標之商品而意圖販賣
    而陳列，而為無罪判決確定，有本院98年6 月25日98年度刑
    智上易字第22號判決書附卷可稽（見本院卷第47至56頁）。
  (四)被告乙○○及甲○○均辯稱本件「Polo牌」皮包與皮夾均系
    被告乙○○自供貨商陳玉寶之玉貿公司購得，且被告乙○○
    於販售扣案之「Polo牌」皮包與皮夾同類商品前後，曾經一
    再與陳玉寶確認該等商品並未侵害「BURBERRY」品牌商品之
    商標專用權，且經陳玉寶以前揭卷附香港、大陸與歐盟地區
    之許可憑證加以說明保證等情。且查證人陳玉寶於原審審理
    時到庭證述：被告乙○○係於96年6 月間，根據伊公司於同
    年5 月刊登於「名牌誌」雜誌之廣告而與伊連絡後，伊即出
    貨予被告乙○○。開始合作時，被告乙○○提及伊出貨之「
    Polo牌」皮包與皮夾上格紋跟「BURBERRY牌」很像，伊當時
    亦同意此看法，但伊告訴被告乙○○上述「Polo」品牌已經
    案外人章可明（陳玉寶之供貨商）在香港、歐盟註冊，並經
    章可明銷售20餘年，伊並交付93年間英商布拜里公司對章可
    明提出告訴後之檢察官不起訴處分書、歐盟與香港之外型設
    計註冊證明、代理證書、英國保羅公司註冊登記書、英國百
    格麗授權書等文件予被告乙○○，乙○○始放心販售該等商
    品。嗣於97年3 月5 日伊與被告乙○○因另案同時遭到搜索
    ，當時伊人在國外，返國後與被告乙○○連絡，乙○○詢問
    伊為何會遭到搜索，伊就再度向章可明確認，經章可明提出
    保證之後，伊即繼續供貨予被告乙○○等語。再者，英商布
    拜里公司曾因案外人章可明販賣系爭「Polo牌」皮包與皮夾
    對之提出告訴，並經檢察官為不起訴處分，復有臺灣士林地
    方法院檢察署93年度偵字第3958號、94年度偵字第804 號檢
    察官不起訴處分書在卷可查。此外，並有臺灣板橋地方法院
    檢察署97年度偵字第2926 7號檢察官不起訴處分書（薈萃商
    標協會告訴案外人馮元璋販賣「Polo牌」皮包與皮夾案件）
    、香港地區第301031949 號商標註冊書、大陸地區第394719
    號外觀設計專利證明書、歐洲協合內部市場英國保羅公司註
    冊證書、香港公司註冊處2004年3 月2 日核發之香港英國保
    羅公司註冊證書、英國保羅國際有限公司經銷商證明書附原
    審卷（以上均影本）及證人陳玉寶所述之「名牌誌」雜誌影
    本附於臺灣臺南地方法院98年度易字第211 號可資佐證，堪
    信證人陳玉寶所述與事實相符。故被告乙○○及甲○○一致
    辯稱伊等主觀上認為系爭「Polo牌」皮包與皮夾並未侵害告
    訴人英商布拜里公司之商標專用權乙節，均堪採信，尚難認
    為被告乙○○及甲○○均係明知為仿冒商標之商品而意圖販
    賣而陳列。
  (五)檢察官雖主張被告乙○○、甲○○所提出附於97年偵字第83
    04號、97年偵字第8318號卷之香港公司註冊處所核發之編號
    885908號公司註冊證書、英國保羅國際有限公司所出具之經
    銷商證明書、香港特別行政區政府知識產權署外觀設計註冊
    處出具之外觀設計註冊證明書、財團法人海峽交流基金會之
    證明、廣東省佛山市南海區公證處之公證書（章可明）、證
    明書394719號之外觀設計專利證書，與編號960938號馬頭商
    標註冊證（東莞榮霸皮具有限公司）、央華企業股份有限公
    司負責人陳金德出具之證明書（後附蘇格蘭紋皮料圖案）各
    1 紙、以及廣告節錄等證據，均無證據能力等語。惟按刑事
    訴訟法第308 條規定：「判決書應分別記載其裁判之主文與
    理由；有罪之判決書並應記載犯罪事實，且得與理由合併記
    載。」、第310 條第1 款規定：「有罪之判決書，應於理由
    內分別情形記載左列事項：一、認定犯罪事實所憑之證據及
    其認定之理由。」、第154 條第2 項規定：「犯罪事實應依
    證據認定之，無證據能力、未經合法調查之證據，不得作為
    判斷之依據。」，由以上規定可知，判決書應記載主文與理
    由，在有罪判決書才要記載犯罪事實，並於理由內記載認定
    犯罪事實所憑之證及其認定之理由。所謂認定犯罪事實所憑
    之「證據」，即為第154 條第2 項規定之「應依證據認定之
    」之「證據」。因此，在有罪判決書，要於理由內記載認定
    事實所憑之證據，即為嚴格證明之證據，另外涉及僅須自由
    證明事項不限定有證據能力之證據，包括彈劾證人信用性可
    不具證據能力之彈劾證據。在無罪判決書內，因檢察官起訴
    之事實，法院審理結果，認為被告之犯罪不能證明，而為無
    罪之諭知，則被告並無檢察官所起訴之犯罪事實存在，既無
    刑事訴訟法第154 條第2 項所規定「應依證據認定之」事實
    存在，因此，判決書僅須記載主文及理由，而理由內記載事
    項，為法院形成主文所由生之心證，其論斷僅要求與卷內所
    存在之證據資料相符，或其論斷與理論法則無違，通常均以
    卷內證據資料彈劾其他證據不具信用性，無法證明檢察官起
    訴之事實存在，所使用之證據並不以具有證據能力之證據為
    限。故縱認被告乙○○、甲○○所提出之上揭證據資料無證
    據能力，亦均得作為本院認定被告無罪之彈劾證據。是以，
    檢察官主張被告所提出之上揭證據無證據能力，並不影響本
    院上開所為尚難認為被告乙○○及甲○○明知為仿冒商標之
    商品而意圖販賣而陳列之認定，特此敘明。
  (六)又被告乙○○及甲○○雖聲請傳喚證人陳玉寶作證，惟陳玉
    寶已於原審出庭證述明確，並經被告乙○○及甲○○交互詰
    問，無再予訊問之必要，依刑事訴訟法第196 條之規定，不
    得再行傳喚，故被告乙○○及甲○○此部分之聲請，不應准
    許。另檢察官雖聲請當庭勘驗扣案之「Polo牌」皮包與皮夾
    ，及貨品會員卡、產品定貨單、維修單、價目表、收據等文
    件，以明被告犯罪時間及進貨次數之認定，惟因被告乙○○
    及甲○○均無明知為仿冒商標之商品而意圖販賣而陳列之主
    觀犯意，檢察官之上開聲請，即無必要，應予敘明。
四、綜上論述，本件檢察官所舉事證尚未達一般人均無合理懷疑
    之程度，無法積極證明被告乙○○、甲○○2 人係明知為仿
    冒商標之商品而意圖販賣而陳列，尚難使本院形成被告有罪
    之心證。此外，查無其他積極證據足資證明被告2 人有檢察
    官聲請簡易判決處刑意旨之犯行，自應依法諭知無罪之判決
    。原審以不能證明被告犯罪，依前揭之說明，而為被告乙○
    ○、甲○○無罪之判決，即核無不合。公訴人提起上訴，猶
    執詞指原判決不當，尚無可取，上訴為無理由，應予駁回。
五、本件既經諭知無罪之判決，即與被告乙○○另案於97年3 月
    5 日為警搜索扣得「Polo牌」皮包與皮夾之違反商標法案件
    （臺灣臺南地方法院98年度易字第211 號，起訴案號：臺灣
    臺南地方法院檢察署97年度偵字第6022、6023號）不生起訴
    效力擴張之效果，本院自無從依職權併予審理該部分被告乙
    ○○之被訴事實，併予敘明。
據上論斷，應依刑事訴訟法第368 條，判決如主文。
本案經檢察官黃惠敏到庭執行職務。
中    華    民    國    98    年    12    月    31    日
                  智慧財產法院第二庭
                              審判長法  官  陳  國  成
                                    法  官  陳  忠  行
                                    法  官  曾  啟  謀
以上正本證明與原本無異。
不得上訴。
中    華    民    國    98    年    12    月   31     日
                                    書記官  王  月  伶
附表1：
編號    品        名              數  量
1       「Polo牌」皮夾             1個
2       「Polo牌」皮包            12個
附表2：
編號    品        名              數  量
1       「Polo牌」皮包             8個
2       「Polo牌」皮夾             7個


司法院資訊處製作；財團法人民間司法改革基金會備份。
